【裁判字號】    97,簡上,505
【裁判日期】    980109
【裁判案由】    侵占
【裁判全文】
臺灣臺北地方法院刑事判決             97年度簡上字第505號
上  訴  人  臺灣臺北地方法院檢察署檢察官
被      告  乙○○
上列上訴人因被告侵占案件，不服本院民國97年10月30日97年度
簡字第4013號第一審簡易判決（聲請簡易判決處刑案號：臺灣臺
北地方法院檢察署97年度偵緝字第1925號），提起上訴，本院管
轄第二審之合議庭審理後，判決如下︰
    主  文
原判決撤銷。
乙○○意圖為自己不法之所有，而侵占自己持有他人之物，處有
期徒刑伍月，如易科罰金，以銀元參佰元即新臺幣玖佰元折算壹
日。
    事  實
一、乙○○因承攬工程需使用動力發電機，遂於民國95年6 月18
    日21時許，撥打電話向甲○○商借動力用發電機1 台（廠牌
    ：DENYO ，型號：DCA-45SPI） ，價值新臺幣（下同）約30
    萬元，經甲○○允諾並於同年月19日10時30分許，將該發電
    機送至臺北市大安區○○○路與市○○道○段交岔路口之工
    地，嗣因定作人降低承攬報酬而未施作，乙○○竟意圖為自
    己不法之所有，在上開工地將該發電機侵占入己，更因缺錢
    就醫，於同年6 月底之某日，在臺北市大安區○○○路某工
    地，以5 萬元之價格，將該發電機出售予某工地之承包商。
二、案經甲○○訴由臺北市政府警察局大安分局報請臺灣臺北地
    方法院檢察署檢察官偵查後聲請簡易判決處刑。
    理  由
一、本判決下列所引證人即告訴人甲○○於偵查中向檢察官所為
    證述，業經具結，且經核並無顯不可信之情況，依刑事訴訟
    法第159 條之1 第2 項規定，自得作為證據，合先敘明。
二、上揭犯罪事實，業經被告乙○○於檢察官偵訊時坦承有向告
    訴人借用上開發電機後因缺錢而將之賣掉等情無訛，核與告
    訴人於偵查中指證被告有變易持有為所有之侵占犯行相符，
    並有動力發電機規格表在卷可稽，足認被告之自白核與事實
    相符，本件事證明確，被告侵占犯行堪以認定，應依法論科
    。
三、查被告行為後，刑法部分條文業於94年1 月7 日修正，95年
    7 月1 日施行。修正後刑法第2 條第1 項規定：「行為後法
    律有變更者，適用行為時之法律。但行為後之法律有利於行
    為人者，適用最有利於行為人之法律。」，上開規定乃與刑
    法第1 條罪刑法定主義契合，而貫徹法律禁止溯及既往原則
    ，係規範行為後法律變更所生新舊法律比較適用之準據法，
    是刑法第2 條本身雖經修正，但刑法第2 條既屬適用法律之
    準據法，本身尚無比較新舊法之問題，應一律適用裁判時之
    現行刑法第2 條規定以決定適用之刑罰法律。又本次刑法修
    正之比較新舊法，應就罪刑有關之共犯、未遂犯、想像競合
    犯、牽連犯、連續犯、結合犯、以及累犯加重、自首減輕暨
    其他法定加減原因（如身份加減）與加減例等一切情形，綜
    其全部罪刑之結果而為比較，此有最高法院95年度第8 次刑
    庭會議決議可資參照。而刑法第335 條第1 項普通侵占罪，
    法定刑為5 年以下有期徒刑、拘役或科或併科1 千元以下罰
    金，雖未修正，然於上開刑法及其施行法修正施行前，依罰
    金罰鍰提高標準條例第1 條前段規定，刑法第335 條第1 項
    所定罰金刑部分之法定刑度「銀元1,000 元以下」係提高為
    銀元10,000元即新臺幣30,000元以下，最低刑度則依修正前
    刑法第33條第5 款規定，應為銀元1 元即新臺幣3 元以上。
    嗣因刑法施行法第1 之1 條第2 項已增訂：「中華民國94年
    1 月7 日刑法修正施行後，刑法分則所定罰金之貨幣單位為
    新臺幣；94年1 月7 日刑法修正時，刑法分則編未修正之條
    文定有罰金者，自94年1 月7 日刑法修正施行後，就其所定
    數額提高為30倍，但72年6 月26日至94年1 月7 日新增或修
    正之條文，就其所定數額提高為3 倍。」，而此規定係在替
    代罰金罰鍰提高標準條例部分條文，與適用罰金罰鍰提高標
    準條例之結果相同，對於被告而言並不發生有利或不利之問
    題，僅係將貨幣單位由銀元改為新臺幣，並非法律變更刑度
    之條文，當無須就新舊法比較，應逕適用之。又修正後之刑
    法第33條第5 款亦已將罰金刑調整為新臺幣1,000 元以上，
    以百元計算，故依前述標準換算，刑法第335 條第1 項之修
    正後罰金刑法定刑度已變更為「新臺幣30,000元以下、1,00
    0 元以上」，是比較修正前後刑度結果，修正後刑法第33條
    第5 款所定罰金刑最低數額，較之修正前提高，自以被告行
    為時關於科處罰金刑之法律較有利於被告，即應適用修正前
    刑法第33條第5 款規定。
四、核被告所為，係犯刑法第335 條第1 項之普通侵占罪。被告
    犯罪事證明確，原審予以論罪科刑，固非無見。惟按量刑之
    輕重，固屬事實審法院得依職權自由裁量之事項，惟仍應受
    比例原則及公平原則之限制，否則其判決即非適法。刑事審
    判旨在實現刑罰權分配之正義，故事實審法院對於被告之量
    刑，應符合比例、平等及罪刑相當原則，使輕重得宜，罰當
    其罪，以契合社會之法律感情，此所以刑法第57條明定科刑
    時，應以行為人之責任為基礎，並審酌一切情狀，尤應注意
    該條所列十款事項，以為科刑輕重之標準。本件原審審酌被
    告犯後坦承犯行，因貪圖小利，濫用友人對自己之信賴，於
    借得價值高達30萬元之動力用發電機甫一、二週，旋即低價
    拋售，以5 萬元之價格變賣予他人，且迄今未能賠償告訴人
    之損害，惡性非輕，然僅量處被告有期徒刑3 月，惟衡諸其
    所侵占動力用發電機之價值為30萬元，價值非低，且被告迄
    今仍未賠償告訴人任何損失，足認被告之犯後態度難謂良好
    ，是原審竟處以上開徒刑3 月，尚難認已符合比例及公平原
    則，其罪刑應有輕重失衡之情形，故檢察官循告訴人之請求
    提起上訴，認原判決量刑過輕，尚有未洽，非無理由，自應
    由本院將原判決予以撤銷改判如主文第2 項所示之刑，以資
    懲儆。
五、又關於易科罰金之折算標準，修正前之刑法第41條第1 項前
    段規定：「犯最重本刑為五年以下有期徒刑以下之刑之罪，
    而受六個月以下有期徒刑或拘役之宣告，因身體、教育、職
    業、家庭之關係或其他正當事由，執行顯有困難者，得以一
    元以上三元以下折算一日，易科罰金。」，再依據修正前罰
    金罰鍰提高標準條例第2 條：「依刑法第四十一條易科罰金
    或第四十二條第二項易服勞役者，均就其原定數額提高為一
    百倍折算一日；法律所定罰金數額未依本條例提高倍數，或
    其處罰法條無罰金刑之規定者，亦同。」之規定，被告行為
    時之易科罰金折算標準，應以銀元100 元、200 元、300 元
    折算1 日，經折算為新臺幣後，應以新臺幣300 元、600 元
    、900 元折算一日。惟95年7 月1 日施行之刑法第41條第1
    項前段規定修正為：「犯最重本刑為五年以下有期徒刑以下
    之罪，而受六個月以下有期徒刑或拘役之宣告者，得以新臺
    幣一千元、二千元或三千元折算一日，易科罰金。」，另新
    修正之罰金罰鍰提高標準條例則刪除原本第2 條之規定。是
    以比較新舊法結果，自以舊法所定之易科罰金折算標準有利
    於被告，故應適用修正前刑法第41條第1 項前段、罰金罰鍰
    提高標準條例第2條規定，諭知易科罰金之折算標準。
六、又本件被告之犯罪時間係於96年4 月24日之前，惟其於偵查
    中，先經臺灣臺北地方法院檢察署（下稱臺北地檢署）檢察
    官於95年11月20日通緝，嗣於97年5 月8 日為警緝獲後，又
    再次逃亡，復經檢察官於97年8 月25日通緝，經警於97年9
    月5 日緝獲之事實，此有臺北地檢署通緝書及撤銷通緝書在
    卷可佐。是被告犯罪時間雖於96年4 月24日前，然被告第一
    次通緝在中華民國九十六年罪犯減刑條例於96年7 月16日施
    行之前，而未於96年12月31日以前自動歸案，依該減刑條例
    第5條規定，自無減刑條例之適用，附此敘明。
七、被告本院經合法傳喚，無正當之理由而不到庭，爰不待其陳
    述，逕為一造辯論判決。
據上論斷，應依刑事訴訟法第455 條之1 第1 項、第3 項、第36
9 條第1 項前段、第364 條、第371 條、第299 條第1 項前段，
刑法第2 條第1 項前段、第335 條第1 項、修正前刑法第41條第
1 項前段，修正前罰金罰鍰提高標準條例第2 條，刑法施行法第
1 條之1 第1 項、第2 項前段，現行法規所定貨幣單位折算新臺
幣條例第2 條，判決如主文。
本案經檢察官呂俊儒到庭執行職務。
中    華    民    國    98    年    1     月    9     日
                  刑事第十六庭  審判長法  官  蔡守訓
                                      法  官  施添寶
                                      法  官  吳俊龍
上正本證明與原本無異。
本判決不得上訴。
                                      書記官  劉俊源
中    華    民    國    98    年    1     月    9     日
附錄本案論罪科刑法條全文：
中華民國刑法第335條
（普通侵占罪）
意圖為自己或第三人不法之所有，而侵占自己持有他人之物者，
處5 年以下有期徒刑、拘役或科或併科1 千元以下罰金。
前項之未遂犯罰之。


司法院資訊處製作；財團法人民間司法改革基金會備份。
